【裁判字號】    92,台上,974
【裁判日期】    920306
【裁判案由】    殺人
【裁判全文】
最高法院刑事判決                                九十二年度台上字第九七四號
    上  訴  人  甲○○
右上訴人因殺人案件，不服台灣高等法院台南分院中華民國九十二年一月二日第二審
更審判決（九十一年度上重更(二)字第五四六號，起訴案號：台灣台南地方法院檢察署
九十年度偵字第五二八七、七一三六號），提起上訴，本院判決如左：
    主  文
上訴駁回。
    理  由
本件原判決認定上訴人甲○○於民國八十七年間，曾犯有兩次竊盜罪，均經台灣台南
地方法院，判處有期徒刑四月確定；另於同年間又犯侵占罪及偽造文書罪，亦分別經
台灣台南地方法院判處有期徒刑八月、四月確定，四罪經原審於八十八年十月二十七
日，以八十八年度抗字第二九六號裁定，合併定應執行刑，為一年五月。於八十八年
八月十一日起算刑期，至八十九年十二月九日縮刑期滿，執行完畢，猶不知悔改。上
訴人於九十年三月三十日晚上八時三十分許，前往台南市○○街八巷十六號十二樓之
二即同居女友黃麗榕住處聊天，黃麗榕應允當日晚上陪伴上訴人，不再外出接客，為
客人按摩。詎翌日即九十年三月三十一日凌晨二時許，黃麗榕接獲客人來電，欲外出
接客按摩。上訴人因黃麗榕未遵守承諾，而心生不滿，又思及數日前，黃麗榕為客人
按摩時，曾拒絕接聽其電話，認黃麗榕有意與之疏離，乃出言阻止黃麗榕外出，然卻
反遭黃麗榕數落上訴人失業，沒辦法養她，如她不出去工作，將如何過活等語，並堅
持外出接客，致使上訴人愈發惱怒，二人爭執甚烈，黃麗榕乃順手拿起煙灰缸，毆打
上訴人頭部，雙方即動手互毆，上訴人不甘受辱，而心生殺機，對黃麗榕揚言：「如
果要這樣下去，不如一起死」等語，遂以右手勒住黃麗榕頸部，並將其壓倒在地，不
顧黃麗榕掙扎反抗，以雙手緊勒黃麗榕頸部，達五分鐘之久，致黃麗榕甲狀軟骨骨折
。上訴人見黃麗榕，口吐白沫，嘴角滲出血絲，斷氣身亡，始行罷手，為免犯行敗露
，欲遺棄黃麗榕屍體，以圖滅跡。遂於九十年三月三十一日下午二時許，前往台南市
○○路四九二號「大華帆布行」，以新台幣（下同）五百元訂製一只，寬四尺四方、
長五尺帆布袋，以供裝運黃麗榕屍體。嗣於當日晚上八時許，與綽號「阿德」者聯絡
會面，其明知「阿德」所提供ＶＹ｜一五四六號小客車（按該車車主為宋振茂，於九
十年三月三十一日，在台南市○○○路一三０號前失竊），係屬來路不明之贓車，竟
仍以二萬元代價購買，供作載運黃麗榕屍體之用。上訴人購車後，隨即駛返黃麗榕住
處，於當日晚上八時二十分許，將黃麗榕屍體裝入帆布袋，再乘坐電梯，至地下停車
場，將前開帆布袋置於ＶＹ｜一五四六號小客車後行李箱，隨即驅車前往臺南市黃金
海岸停車場附近，準備伺機埋葬，然因恐人發覺而作罷。上訴人乃再轉往高雄縣茄萣
鄉「興達遠洋漁港」碼頭，將ＶＹ｜一五四六號小客車連同後行李箱內黃麗榕屍體推
入漁港，以湮滅罪證等情。係以上開事實，業據上訴人於偵、審中供認不諱，且上訴
人遭警查獲後，其身體上留有傷痕多處，經拍照附卷存證，由其傷勢觀之，上訴人左
額部分瘀腫，且頭部及肩部留有傷痕等情，足見上訴人所述遭被害人砸傷頭部，且被
害人反抗時，有抓傷其頭部及肩部等情，非出於虛妄。是上訴人自白殺人，核與事實
相符，堪以採信。又被害人黃麗榕確係遭勒斃致死，亦經台灣台南地方法院檢察署檢
察官督同檢驗員及法醫相驗、解剖屬實，並製有勘驗筆錄、解剖筆錄及相驗屍體證明
書在卷可憑，復有法務部法醫研究所鑑定報告，認「死者死因，應為勒頸窒息，其死
亡方式，應為外力所介入，故為他殺；又由其解剖結果，可發現死者甲狀軟骨骨折」
，有該所九十年十月三十日法醫所理字第二０四五號函檢附法務部法醫研究所法
醫所醫鑑字第０五四二號鑑定書在卷可稽，足證被害人黃麗榕確係遭上訴人雙手緊勒
頸部，致被害人甲狀軟骨骨折，因而窒息死亡。並說明頸部係人體要害，以徒手壓迫
他人頸部，足以致人窒息死亡，此為一般人所明知，乃上訴人對被害人欲外出接客已
心生不滿，且為被害人持煙灰缸砸傷頭部，而揚言「如果這樣下去，不如一起死」，
隨即以右手勒住被害人頸部，將之壓倒在地，不顧被害人激烈反抗，仍以雙手緊勒被
害人頸部要害，約達五分鐘之久，直至被害人甲狀軟骨骨折，口吐白沫，嘴角滲出血
絲，窒息死亡，方始罷手。足徵上訴人勒住被害人頸部之際，主觀上確有致被害人於
死之直接殺人故意。至上訴人遺棄屍體、故買贓物之犯行，復經證人即ＶＹ｜一五四
六號車主宋振茂證述該車係其失竊之贓車，並有車輛車牌失竊作業查獲車輛認可資料
在卷可參，復有上訴人指認訂做帆布袋之商行照片、遺棄被害人屍體地點現場照片及
打撈上開小客車及被害人屍體過程照片數張在卷可憑。因認上訴人犯行明確，為其所
憑之證據及認定之理由。而以上訴人於審理中辯稱，伊見被害人口吐白沫，曾予急救
，並無殺死被害人之犯意，及伊向「阿德」購車，不知係贓車各情，如何不足採信，
於判決理由內詳予指駁及說明。核上訴人所為，係犯刑法第二百七十一條第一項殺人
罪、第二百四十七條第一項遺棄屍體罪、第三百四十九條第二項故買贓物罪。所犯殺
人、遺棄屍體、故買贓物三罪間，彼此間有方法結果牽連關係，為牽連犯，應依刑法
第五十五條規定，從一重殺人罪處斷。又上訴人犯有前述前科紀錄，於八十九年十二
月九日縮刑期滿，執行完畢，此有臺灣高等法院被告全國前案紀錄表在卷可憑。其於
有期徒刑執行完畢後，五年內，再犯本件有期徒刑以上刑之罪，為累犯，除所犯殺人
罪之法定最重本刑為死刑、無期徒刑部分，依法不得加重外，依刑法第四十七條規定
，加重其刑。因而撤銷第一審關於上訴人殺人部分之判決，適用上開法條及刑法第三
十七條第一項、第三十八條第一項第二款，罰金罰鍰提高標準條例第一條前段，改判
仍論上訴人殺人、累犯之罪。審酌上訴人與被害人爭執，即引發殺機，不顧被害人掙
扎反抗，仍勒斃被害人，事後為圖滅跡，又將屍體遺棄，其所生危害甚鉅，且惡性非
輕，但上訴人於偵、審中，坦承犯行，顯見其良知未泯等一切情狀，量處無期徒刑，
並宣告褫奪公權終身。至扣案帆布袋一只，為上訴人所有，係供犯罪所用之物，已據
上訴人供陳在卷。併依法宣告沒收。經核於法尚無違誤。上訴人上訴意旨略以，(一)、
原判決事實欄未記載被害人因窒息死亡。(二)、上訴人行兇時，並未揚言「如果這樣下
去，不如一起死」，原判決作為判斷上訴人有直接殺人之故意之依據，與事實不符。
(三)、上訴人事後曾按摩被害人胸部，係為救助被害人。(四)、原判決認定上訴人故買贓
車，僅憑上訴人自白作為判斷之唯一證據，有欠允當。(五)、本件殺人犯行原為警察所
不知，上訴人自白犯行應符合自首之條件等語。惟查，被害人黃麗榕之父親黃順勝於
九十年四月六日，因黃女失蹤多天而向台南市警察局第五分局開元派出所報案時，已
指訴其女可能遭上訴人綁架，不知道是否已死亡等詞，有其警訊筆錄在卷可稽，是當
時警察應已知悉或懷疑黃女已遭上訴人殺害之可能，而上訴人係於同年五月四日始到
案向該分局自白犯行，自不符自首之條件。其餘上訴意旨所云，係單純為事實上之爭
執，或對原審法院認事、採證之職權行使或已說明論斷之事項，任意指摘，俱非有理
由，應予駁回。
據上論結，應依刑事訴訟法第三百九十六條第一項，判決如主文。
中      華      民      國    九十二    年      三      月      六      日
                              最高法院刑事第六庭
                                  審判長法官  吳  雄  銘
                                        法官  池  啟  明
                                        法官  石  木  欽
                                        法官  郭  毓  洲
                                        法官  吳  三  龍
      右正本證明與原本無異
                                              書  記  官
中      華      民      國    九十二    年      三      月      七      日


司法院資訊處製作；財團法人民間司法改革基金會備份。
